臺灣新竹地方法院民事小額判決　　　　 100年度竹小字第11號
原　　　告　李銘智
被　　　告　羅嘉鈴
訴訟代理人　陳見成
上列當事人間清償借款事件，本院於民國100年1月13日辯論終結
，判決如下：
    主      文
被告應給付原告新臺幣壹拾萬元，及自民國九十九年十月二十七
日起至清償日止，按年息百分之五計算之利息。
訴訟費用新臺幣壹仟元由被告負擔。
本判決得假執行。
    事實及理由
一、程序部分：
(一)本件原告原係向本院聲請核發支付命令，惟被告業於法定期
    間內提出異議，依據民事訴訟法第521條第2項規定，即應以
    原支付命令之聲請視為起訴。
(二)按原告於判決確定前，得撤回訴之全部或一部，但被告已為
    本案之言詞辯論者，應得其同意，民事訴訟法第262條第1項
    定有明文。查本件原告起訴時原係請求陳見成及被告應連帶
    給付原告新臺幣（下同）100,000元，及自支付命令送達翌
    日起至清償日止，按年息百分之5計算之利息。惟陳見成並
    非與原告簽訂委託授權同意書之人，而僅係見證人，嗣原告
    於民國99年12月16日調解程序中到庭撤回陳見成部分，核其
    撤回，因係於調解程序中為之，陳見成尚未為本案之言詞辯
    論，自無庸得其同意而生撤回效力。
貳、實體方面
二、事實摘要：
(一)原告起訴主張：
  １緣新竹市○○○路17巷1號、3號建物之基地所有人蔡慧女等
    4位地主欲出售土地，於99年6月9日在台灣房屋北大店與原
    告簽訂授權書（原證一），委託原告處理系爭2建物之住戶
    搬遷事宜，原告於同日另與被告簽訂委託授權同意書（原證
    二），由原告以「佣金金額：20萬元及搬遷簽約金額之差額
    60％」、「搬遷費用：200萬元為限」，委託被告代為協商
    系爭2建物住戶搬遷事宜，委託期間自99年6月9日至99年6月
    20日止，原告並已支付10萬元訂金予被告（原證二），其後
    兩造延長委託期限至99年6月26日中午12時，搬遷費用仍以
    200萬為限（原證三），惟被告仍未於期限內達成委託事項
    ，爰依兩造簽訂之委託授權同意書，請求被告返還10萬元訂
    金。
  ２對被告抗辯之陳述：
    (1)委託期間被告告知原告期望地主能將期限改為99年7月1日
      ，原告於99年6月22日經由仲介台灣房屋北大店田小姐告
      知地主不願延期，原告亦將此結果告知被告，當時被告告
      知搬遷戶要求400萬費用，並提出買方關於搬遷費用可否
      增加等要求，原告為免日後造成太多爭議，於99年6月23
      日正式給被告一份書面通知（原證三），再次確認協商截
      止日延至99年6月26日中午12時，搬遷費用仍以200萬為限
      ，並口頭承諾增加30萬做為被告談判籌碼，期望能盡快處
      理該案。99年6月25日約下午6時被告告知搬遷費用可能為
      275萬，當時原告即以電話與台灣房屋新竹區孫總經理及
      田小姐討論不足款項可否由地主或仲介公司支付，99年6
      月26日11時台灣房屋田小姐轉知所有地主及仲介公司皆不
      願再多支付任何款項，意即搬遷費如超過230萬以上，應
      該不需再做任何討論與協商，當晚約8時30分許被告來電
      告知，現有住戶要求275萬的搬遷費用，協商正式宣告破
      裂，而被告似乎無法諒解此點，當晚來電告知「希望爾後
      協商搬遷費用不得超過230萬，否則一切後果要原告負責
      」等語。
    (2)為免造成不必要的誤會，原告於99年6月27日約8時親自拜
      訪被告，被告提出跳過台灣房屋直接與地主簽約等構想，
      當時原告清楚告知：「若地主委託已過期，且被告可以掌
      握所有地主及搬遷戶，原告願意代為向現有買方詢問」，
      當時原告亦承諾：「除整地費30萬外，所有利潤全歸被告
      所有」等語，並將該筆土地買賣所有相關費用支付清楚告
      知被告（當時書寫草稿，即為今日被告所謂事證）。99年
      6月28日早上將前1日所談論的「地主持分比率及相關支付
      費用」（原證五）及空白的「土地建物買賣委託授權書」
      （原證六）送交被告時，原告仍再次
      說明：被告必須取得地主的授權，原告才會與買方再確認
      等語，當時被告還相當不高興，認為同樣的購買價格買方
      應無反對理由。
    (3)99年7月1日買方向台灣房屋求證，地主委託委託日至100
      年6月20日，尚未到期，若私下買賣，會有後續追討6％佣
      金等問題，所以買方已放棄購地計畫，當原告將此訊息告
      知被告時，被告皆認為此為台灣房屋的銷售技倆，不願再
      次去求證。為免浪費彼此時間，原告特於99年8月5日以限
      時掛號郵寄正式書面文件（證物七），通知被告即日起停
      止代尋買方承諾，並要求退回10萬委託訂金，惟得到被告
      99 年8月25日存證信函，函中所述皆非事實，為盡速與被
      告解時委託事宜，特於香山區調解委員會申請調解事宜。
  ３為此爰依兩造間之委託授權同意書約定提起本件訴訟，並聲
    明：(1)被告應給付原告10萬元，及自支付命令送達翌日即99
    年10月27日起至清償日止，按年息百分之5計算之利息。(2)
    訴訟費用由被告負擔。
(二)被告則以：
  １原告於99年6月9日告知被告新竹市○○○路17巷1、3號之土
    地買賣雙方已談妥，惟住戶搬遷費2戶要求合計600萬元，因
    搬費差距甚大無法自行處理，特委託被告出面幫忙協商，委
    託日期99年6月9日至99年6月20日（被證一）。被告經數次
    介入協商後，因委託期限緊迫，且協商價格尚有差距，經與
    原告協商後，原告口頭承諾答應將委託期限順延至99年6月
    30日止。經再次協調，系爭2建物住戶願意以400萬元搬遷，
    被告將上述協商意見轉述原告，原告以尚有3位買主等候進
    場接手，告知土地價差與買賣佣金合計3,172,800元（被證
    二），以含佣金不超過上述金額為情況下，原告再次與住戶
    協商並附帶條件，如原買主不願接手，可安排另3位買主之1
    進場，但需延後3星期之期限（被證三），至99年7月21日止
    之時間。另附帶條件拆房屋費用30萬元，因有差價20萬元之
    利潤，由原告自行辦理。被告於99年7月14日下午8點與系爭
    2建物住戶達成以275萬元搬遷之協議，並支付原告先前轉交
    之10萬元訂金，於99年7月15日下午8點與住戶正式簽立協議
    書（被證四），並由被告開立99年7月24日金額132萬5仟元
    之協議保證支票予住戶（被證五）。
  ２協議書簽訂後告知原告，原告即避不見面，延至99年8月10
    日始函告買方取消合約之理由，要求被告退還原交之訂金10
    萬元，被告只好直接找地主，地主接手後將系爭土地出賣，
    並已返還被告代墊之款項。查被告在本件糾紛案，自始至終
    只負責住戶搬遷協商，其它之土地買賣相關事宜均與受託人
    無關，受託人於受託期間內，於99年7月15日完成受託內容
    ，並簽立協議書、且代轉付訂金10萬元，並開立簽約之保證
    票，已達成受託目的，並無違約之事實，自無需返還10萬元
    訂金。
三、本院之判斷：
（一）原告主張：新竹市○○○路17巷1號、3號建物基地（下稱
      系爭土地）之地主於99年6月9日與其簽訂授權書，委託原
      告處理系爭2建物之住戶搬遷事宜，兩造復於同日簽訂委
      託授權同意書，由原告以「佣金金額：20萬元及搬遷簽約
      金額之差額60％」、「搬遷費用：200萬元為限」，委託
      被告代為協商系爭2建物號住戶搬遷事宜，委託期間自99
      年6月9日至99年6月20日止，原告並已支付10萬元訂金予
      被告等情，為兩造所不爭執，並有原告提出地主出具之授
      權書、兩造簽訂之委託授權同意書、10萬元訂金收據等件
      為證（見本院卷第40-42頁）。惟原告主張兩造嗣後口頭
      延長委託期限至99年6月26日中午12時，搬遷費用以230萬
      為限，其並於99年6月23日致函被告確定上開委託期限及
      搬遷費用，惟被告未於期限內達成委託事項，被告自應返
      還10萬元訂金，並提出99年6月23日原告致被告之函件為
      證（見本院卷第43頁），則為被告否認，辯以：被告未收
      到99年6月23日函件，原告口頭承諾將委託期限順延至99
      年7月21日止，搬遷費用增加至不超過3,172,800元為限，
      被告既於99年7月15日以275萬元與系爭2建物住戶達成搬
      遷協議，自無庸返還10萬元委託報酬之訂金等語置辯，並
      提出記載3,172,800元之便條紙、99年8月5日原告致被告
      函件各1份、地上物補償金協議書2份、收據2份為證（見
      本院卷第58-63頁）。故本件之爭點在於兩造委託期限、
      委託之搬遷費用為何？被告是否於委託期限內依委託條件
      完成受託事項而得受領10萬元訂金。
（二）查原告提出之99年6月23日原告致被告函件固然記載：「
      一、協商時間同意延長至99年6月25日，即6/26 12:00前
      若未能在台灣房屋委派代書見證下簽約，日前委託事宜即
      告正式解除，買賣雙方日前所簽訂的買賣合約亦正式宣告
      無償解約。二、搬遷費用仍維持在新台幣貳佰萬元為限…
      」等語（見本院卷第43頁），惟被告否認收到上開函件，
      並辯稱：原告口頭承諾將委託期限順延至99年7月21日止
      ，搬遷費用增加至不超過3,172,800元為限，而被告提出
      原告於99年8月5日致被告之函件上固然記載：「日前承諾
      您找的買方，因為當初我所要求的『三週』時間已到，針
      對尋找買方特做以下交代…」等語（見本院卷第30頁），
      惟此並非延長兩造委託期限之用語，僅為原告另覓買主之
      期間，核與原告所述：三個禮拜的部分是假如被告能夠聯
      絡到地主，地主可以協調到，搬遷戶跟地主被告可以掌控
      的話，我可以代他去詢問買方嚴先生是否仍有購買意願，
      假如被告有拿到地主委託書，也就是地主跟台灣房屋的委
      託已經到期的話，我在三個禮拜以內可以再去找買方嚴先
      生詢問有無購買意願等語相符（見本院卷第71頁反面之10
      0年1月13日調解程序筆錄），堪信原告之主張為真。另被
      告提出記載3,172,800元之便條紙，其上僅記載「買：120
      ,000/坪==>15,864,000、賣：100,000/坪==>13,220,000
      ，價差：15,864,000－13,220,000＋（13,220,000×0.04
      ）＝3,172,800」（見本院卷第23頁），並無任何延長委
      託期限或變更搬遷費用之文字敘述，被告抗辯原告口頭承
      諾將委託期限順延至99年7月21日，搬遷費用增加至3,172
      ,800元，既為原告所爭執，被告復無法舉證證明，自難認
      此抗辯為可採。
（三）按當事人主張之事實，經他造於準備書狀內或言詞辯論時
      或在受命法官、受託法官前自認者，無庸舉證，民事訴訟
      法第279條第1項定有明文。本件兩造對於合意延長委託期
      限並提高搬遷費用之事實，並不爭執，而原告自認委託期
      限延至99年6月26日止，搬遷費用增加至230萬元，為被告
      所爭執，故被告對於委託期限延長至99年7月21日，搬遷
      費用已增加至3,172,800元等節，自應負舉證責任。惟被
      告所提前揭證據，無法證明其所辯為真，自應以原告自認
      之委託期限合意延長至99年6月26日，委託之搬遷費用僅
      增加至230萬元為可採。準此，被告遲至99年7月15日以2
      戶共計275萬元之搬遷費用與系爭2建物之住戶達成協議，
      有地上物補償金協議書2份、收據3份可參（見本院卷第24
      -29頁），已逾前揭原告主張之99年6月26日12時之委託期
      限，且超過原告委託之230萬元搬遷費用，準此，原告主
      張依兩造簽訂之委託授權同意書約定事項，即：「委託人
      （原告）須支付新台幣壹拾萬元做為訂金，爾後若被委託
      人（被告）達成上列協議，而委託人拒不簽約，被委託人
      有權沒收該筆訂金。若被委託人無法順利達成上列協議，
      則應於10日內無息退還該筆訂金」之約定，被告應返還10
      萬元訂金，即屬有據。
（四）末按遲延之債務，以支付金錢為標的者，債權人得請求依
      法定利率計算之遲延利息。又給付無確定期限者，債務人
      於債權人得請求給付時，經其催告而未為給付，自受催告
      時起，負遲延責任。其經債權人起訴而送達訴狀，或依督
      促程序送達支付命令，或為其他相類之行為者，與催告有
      同一之效力，民法第233條前段、第219條第2項定有明文
      。從而，原告本於兩造簽訂之委託授權同意書，請求被告
      返還10萬元訂金，及自起支付命令送達翌日即99年10月27
      日起至清償日止按年息5％計算之利息，為有理由，應予
      准許。
五、本件為小額訴訟程序所為被告敗訴之判決，爰依職權宣告假
    執行，並於判決時確定訴訟費用如主文第3項所示之金額。
六、據上論結，本件原告之訴為有理由，依民事訴訟法第436條
    之23、第436條第2項、第78條、第436條之19第1項、第436
    條之20，判決如主文。
中    華    民    國    100    年    2    月    25    日
                  新竹簡易庭    法  官  吳靜怡
以上正本係照原本作成。
如對本判決上訴，非以判決違背法令為理由，不得為之；且須於
判決送達後20日內向本院提出上訴狀並記載上訴理由。
中    華    民    國    100    年    2    月    25    日
                                書記官  馮玉玲